臺灣臺中地方法院刑事判決　　　　　　　　　　　　　九十三年度易字第五五六號
　　公　訴　人　臺灣臺中地方法院檢察署檢察官
　　被　　　告　戊○○
　　指定辯護人　本院公設辯護人　丙○○
右列被告因竊盜等案件，經檢察官提起公訴（九十三年度偵字第五七四號），本院判
決如左：
    主  文
戊○○共同攜帶兇器竊盜，處有期徒刑壹年。
扣案之十字型起子貳支，均沒收。
    事  實
一、戊○○與乙○○（另由本院先行簡式判決，判處有期徒刑七月確定）係小學同學
    ，於九十二年十二月二十七日十三時許，戊○○騎乘車牌號碼ＹＪＪ─二三七號
    重型機車搭載乙○○，在臺中縣太平市區閒逛時，途經臺中縣太平市○○路○段
    溪洲橋北端旁空地，見甲○○所有放置該處之化粧室鋁製紗門很漂亮，認應很有
    價值，乙○○乃提議共同竊取之，再賣予二手回收商朋分贓款，經戊○○應允後
    ，其等二人即基於意圖為自己不法所有之犯意聯絡，先返回乙○○位在臺中縣太
    平市○○街十七號住處，攜帶乙○○所有且客觀上足以傷害人之生命、身體而可
    供作兇器使用之十字型起子二支，並於同日十四時許返回原處後，各自持一支十
    字型起子拆卸上開化粧室之鋁製紗門，以此方式共同竊得甲○○所有之鋁製紗門
    一面（價值新臺幣一千五百元）。嗣於同日十四時二十分許，戊○○、乙○○甫
    得手而欲騎乘機車逃離之際，適為臺中縣警察局霧峰分局太平交通小隊巡邏警員
    謝孟錦、陳新發發覺，加以查獲，並當場扣得乙○○所有之上開十字型起子二支
    。
二、案經臺中縣警察局霧峰分局報告臺灣臺中地方法院檢察署檢察官偵查起訴。
    理  由
一、右揭事實，業據被告戊○○於偵查中坦承不諱，復於本院審理時為認罪之陳述，
    核與同案被告乙○○於警詢、偵查及本院審理時供述之情節相符，又與被害人甲○○於警詢及偵查中先後指訴之內容一致，另經臺中縣警察局霧峰分局太平交通
    小隊巡邏警員謝孟錦、陳新發於偵查中結證明確，並有贓物認領收據、現場圖各
    一紙、照片十張附卷可稽，及扣案之十字型起子二支可資佐憑，足認被告戊○○
    右開自白，確與事實相符，堪予採信。次按任何人未經他人同意不得擅自拿取他
    人財物，此乃至明之理，被告戊○○於警詢時又自承：「（問：你竊取之鋁製紗
    門如何處理？做何用途？）將該鋁製紗門拿去賣給二手回收商，如變賣後，所得
    之贓款為我與乙○○均分花用。」等語，有警詢筆錄在卷可考，足徵被告戊○○
    於竊取該鋁製紗門時，主觀上確有為自己不法所有之意圖，至臻明確。從而，本
    件事證明確，被告戊○○右揭竊盜犯行，洵堪認定。
二、按刑法第三百二十一條第一項第三款之攜帶兇器竊盜罪，係以行為人攜帶兇器竊
    盜為其加重條件，此所謂兇器，其種類並無限制，凡客觀上足對人之生命、身體
    、安全構成威脅，具有危險性之兇器均屬之，且祇須行竊時攜帶此種具有危險性
    之兇器為已足，並不以攜帶之初有行兇之意圖為必要。螺絲起子為足以殺傷人生
    命、身體之器械，顯為具有危險性之兇器。最高法院七十九年台上字第五二五三
    號判例可資參照。查本件被告戊○○與同案被告乙○○於行竊時所攜帶並經扣案
    之十字型起子二支，均係鐵製材質，質地堅硬，有扣案之十字型起子照片二張及
    扣案之十字型起子二支可憑，被告戊○○與同案被告乙○○係用以拆卸鋁製紗門
    一節，又經本院審認如前，可知該等工具，如用以施暴、脅迫、抵抗，依一般社
    會觀念，皆足使人之生命、身體，受有危害，自堪認為兇器。是以被告戊○○持
    扣案之十字型起子竊取被害人甲○○所有之鋁製紗門一面，核其所為，係犯刑法
    第三百二十一條第一項第三款之攜帶兇器竊盜罪。公訴人誤認被告戊○○於竊盜
    後，另有為脫免逮捕，騎乘上開機車，衝向員警陳新發，而對於公務員依法執行
    職務時，當場施以強暴之行為，因而認被告戊○○所為，應論以強盜罪，尚有未
    洽（理由詳如后述），惟其竊盜之基本社會事實仍屬相同，本院自應予審理，並
    變更其起訴法條。又：
（一）按竊盜罪既遂與未遂之區別，應以所竊之物已否移入自己權力支配之下為標準
      。若已將他人財物移歸自己所持，即應成立竊盜既遂罪。至其後將已竊得之物
      遺棄逃逸，仍無妨於該罪之成立。最高法院十七年上字第五０九號著有判例可
      參。查本案被告戊○○與同案被告乙○○係將被害人甲○○之鋁製紗門自化妝
      室拆卸後，二人已將該鋁製紗門放置在機車上，準備騎乘機車離去時，才為警
      查獲一節，業據被告戊○○供明在卷，復經警員陳新發於偵訊時及本院審理時
      證述無訛，並有警員陳新發所繪製之現場圖一紙在卷可稽，足見被告戊○○與
      同案被告乙○○共同拆卸之鋁製紗門一面，已置於渠等之實力支配之下至明。
      揆諸前揭判例意旨，被告戊○○右開竊盜行為，顯已既遂，自應論以加重竊盜
      既遂罪，公訴人認被告戊○○僅係竊盜未遂，尚有未洽。
（二）被告戊○○與同案被告乙○○就右開犯行，有犯意之聯絡及行為之分擔，皆為
      共同正犯。
（三）爰審酌被告戊○○為犯本案前，並無任何犯罪紀錄，素行良好，有臺灣臺中地
      方法院檢察署刑案資料查註紀錄表、臺灣高等法院被告全國前案紀錄表各一份
      可按，為圖私利，竟竊取他人財物，犯罪之動機、目的雖屬單純，但正值青年
      ，即不思以勞力賺取所需，貪圖不勞而獲；竊盜時所攜帶之十字起子，係可供
      兇器使用，對一般不特定人之人身安全具潛在之危險性，幸被告戊○○並未持
      以加害他人之生命或身體，且甫於竊得財物時，即為警查獲，所得利益甚微；
      被害人甲○○所受之損害雖然不大，但員警陳新發為阻止被告戊○○騎乘機車
      逃逸，因而受有膝蓋挫察傷，有國軍台中總醫院急診室臨時診斷證明書一紙為
      憑；再考之被告戊○○於犯後已坦認犯行，態度尚佳等一切情狀，量處如主文
      第一項所示之刑，以資懲儆。
（四）扣案之十字型起子二支，均為共犯乙○○所有並供共同犯本件犯罪所用之物，
      業據被告戊○○及同案被告乙○○分別供明在卷，爰依刑法第三十八條第一項
      第二款規定，宣告沒收。
三、公訴意旨雖認被告戊○○與同案被告乙○○於右開時、地竊得被害人甲○○之紗
    門後，欲離去之際，適有臺中縣警察局霧峰分局太平交通小隊員警謝孟錦、陳新
    發二人巡邏至此，見狀即將巡邏車停於空地之出口道路旁，上前盤查，同案被告
    乙○○即丟下紗門，往空地旁之草叢逃逸，員警謝孟錦自後追趕乙○○，陳新發
    則立於巡邏車旁，被告戊○○為脫免逮捕，竟騎乘上開機車，衝向陳新發，而對
    於公務員依法執行職務時，當場施以強暴行為，陳新發見被告戊○○騎乘上開機
    車衝過來，乃將被告戊○○推開，陳新發因而跌倒在地，致受有右膝擦挫傷之傷
    害（傷害部分未據告訴），旋即為員警二人制服，而未得逞。因認被告戊○○攜
    帶兇器竊盜，為脫免逮捕，當場施以強暴，應論以強盜罪及刑法第一百三十五條
    第一項之妨害公務罪嫌云云，並以證人陳新發、謝孟錦之證述，及卷附之國軍台
    中總醫院急診室臨時診斷證明單、陳新發及被告戊○○所繪之現場圖等件，資為
    論據。訊之被告戊○○堅詞否認有何於行竊後之當場，騎機車衝撞員警陳新發，
    對之施以強暴之犯行，辯稱：伊看到警車，心裏會怕，就想跑，並無要撞警察的
    意思，機車也沒有撞到警察，反而是警察從伊左邊撲過來，將伊推倒並加以制伏
    ，伊即未再反抗；伊如果有衝撞警察，警察不可能只有褲子破一個小洞等語。經
    查：
（一）證人謝孟錦於偵查中僅證稱：「（問：機車停的位置？）是停在我們警車的右
      前方，約一公尺，如陳新發畫的位置，不是戊○○畫的位置。」、「（問：當
      時情形？（按指被告戊○○騎車衝向證人陳新發））我當時是追乙○○，情形
      ，我不知道。」等語，有偵訊筆錄在卷可考，可知證人謝孟錦對於被告戊○○
      如何騎乘機車逃逸、有無衝撞員警陳新發、員警陳新發如何受傷等節，均未親
      聞，自無從就被告戊○○有無以騎乘機車衝撞員警陳新發之事，為任何之證明
      。
（二）次按刑法第三百二十九條所謂竊盜因防護贓物、脫免逮捕或湮滅罪證，而當場
      施以強暴脅迫者，係以被告為防護贓物、脫免逮捕或湮滅罪證，當場對於欲取
      回其贓物或逮捕之人，施以強暴、脅迫。而所謂施以強暴、脅迫，除須客觀上
      有強暴、脅迫之行為外，尚須行為人主觀上有施以強暴、脅迫之故意，始為相
      當。證人陳新發雖於偵查中證稱：「我們到時，被告戊○○騎了機車，乙○○
      坐在後面，拿了紗門，我們站在他前面約三公尺，後面那一個人就跑了，被告
      戊○○朝我過來，我就撥開他。」等語；復於本院審理時證述：「當時巡邏到
      的時候剛好看見兩位被告在機車上．．．另一位警員去追他（按指同案被告乙○○），我也下車，被告戊○○就騎機車加油加速朝我這邊來，．．．騎到我
      身邊的時候，我就把他撥開，然後我就倒地，被告戊○○的人車也倒地。」、
      「（問：機車是往你的左邊還是右邊？）往我的前面。」等語，但查：
  １、被告戊○○若確有騎機車衝撞員警或故意將機車駛近員警加以恫嚇之舉動，則
      以證人陳新發擔任員警緝捕嫌犯之經驗，應能有所感知，惟證人陳新發於偵查
      中係證稱：「我不知道他（按指被告戊○○）當時的意圖。」等語，於本院審
      理時復證述：「（問：他是要來撞你的還是怎麼樣？）我不知道他是不是要來
      撞我，還是什麼原因朝我這邊騎。」等語，可知被告戊○○發動機車往前駛去
      ，機車之距離雖與證人陳新發甚近，但尚不至使證人陳新發產生係要衝撞或恫
      嚇伊之明確觀感。基此，被告戊○○主觀上有無以騎乘機車衝撞證人陳新發之
      犯意，已有可疑。
  ２、另觀諸被告戊○○發動機車時當場之情狀，證人陳新發係結證稱：「（問：你
      下車之後，你的情況是在動作狀態中還是靜止？）應該是有在移動，因為想要
      逮捕被告戊○○，不想讓他跑掉，我注意他的動向，並調整自己的位置。」、
      「（問：根據繪製的現場圖，你們當時警車停放位置距離被告機車很近嗎？）
      是」、「（問：他們看到巡邏車到達就馬上要跑了嗎？）是．．．在我們開車
      門及對著被告喊不要動這一霎那，被告乙○○就把鋁門丟掉。」「（問：當時
      被告戊○○有何反應？）他還坐在車上，我下車的時候，被告乙○○已經先跑
      掉，我的另外一位同事就去追，下車後，被告戊○○就加油門往我的方向騎。
      」、「（問：這是一霎那之間的事情？）是，不是很久。」、「（問：照理說
      ，你一下車要逮捕，被告戊○○原來在你們車子前方一點七公尺，你同事去追
      被告乙○○，你是否負責逮捕被告薛？當時為何沒有往前朝他機車方向向前去
      逮捕？）是我負責逮捕被告戊○○，但當時被告戊○○已經加油，我為了要攔
      住他，必須要注意他的方向，所以我就在巡邏車旁注意他的機車行進方向預備
      採取攔車的行動。」「（問：依照你剛才這樣說，你一下車要逮捕，被告戊○○已經發動往你的方向逃逸？）那是同時間，他啟步加油，但我下車那一霎那
      他人還在巡邏車前。」「我下車喊，他那時候還沒有起步，我要往前去逮捕的
      時候，被告戊○○就啟步機車了。」、「（問：你下車沒有想要往前去逮捕被
      告嗎？）我是有想要往前，但那個時候他已經啟動機車了。」等語，可知被告
      戊○○發動機車之時間，與證人陳新發下車欲向前逮捕被告戊○○之時間，僅
      在一霎那，被告戊○○與證人陳新發間之距離又甚短，以致機車瞬間加速啟動
      ，即已到達證人陳新發所站立之位置，則被告戊○○駕車逃離之舉動，核與一
      般竊賊為警查獲時，立即騎車逃逸之本能反應，即屬無間。證人陳新發復證稱
      ：「（問：機車被巡邏車擋住，要往何方向逃？）巡邏車的左邊。我所站立及
      碎石的方向，才有辦法。」等語，並有證人陳新發繪製之現場相關位置圖一紙
      、照片十二張可證，足徵被告戊○○朝證人陳新發之方向騎車逃離，乃係受限
      於查獲現場逃逸出口只有該處所致。是以，被告戊○○辯稱：伊只是要騎車逃
      逸，並無要衝撞員警之意思等語，顯非全無可採。
  ３、再者，被告戊○○若心存衝撞員警之意，衡情，當會以相當之速度為之，否則
      被告戊○○本身亦會因機車撞擊到員警而翻覆，或於駛過員警身旁時，因員警
      出手或以他法攔截而倒臥，反而讓自身陷於束手就擒之窘境，與本要順利逃逸
      之原意相違。但依證人陳新發證述：「（問：審判長問在你跟被告薛騎的機車
      接觸時，是你身上何位置與他機車何位置碰觸到？）應該是我的兩手跟被告薛
      人的胸部、肩膀、上半身碰到。」、「（問：請模擬當時的狀況？）當時機車
      朝我這邊來，我怕被撞到，就把他撥開（雙手往左側前方撥），機車就往我的
      左側方倒下去。」、「（問：你站立的位置跟機車原來停放位置來看，距離是
      四點九公尺，機車加速瞬間，你是一瞬間就看到他過來，或被告戊○○看到你
      還是一直騎過去呢？）機車一加速，四點九公尺一下子就到，沒有一直騎過去
      。」、「（問：制伏時間？）約一分鐘。」等語以觀，可知被告戊○○所騎乘
      之機車並未碰撞到證人陳新發，反倒是證人陳新發有餘裕閃身出手推倒被告戊○○，並在短短一分鐘之內即將之制伏，核與一般以機車衝撞人之常情迥異。
      再參以證人陳新發固受有右膝蓋之傷勢，但此乃肇因於證人陳新發於推開被告
      戊○○機車之瞬間，因人往右邊倒下，膝蓋先著地所致，除此之外，證人陳新
      發身體之其餘部位均無傷勢等情，業據證人陳新發證述明確，復有國軍台中總
      醫院急診室臨時診斷證明書一紙在卷可憑，則被告戊○○辯稱：因為害怕，只
      是想要逃跑，伊如果有衝撞警察，警察不可能只有褲子破一個小洞等語，洵屬
      有據，堪予採信。
（三）綜上所述，被告戊○○騎乘機車朝員警陳新發站立方向逃逸之行為，主觀上應
      無對員警陳新發施以強暴之意思，足堪認定。揆諸前揭說明，被告戊○○所為
      ，尚與準強盜或刑法第一百三十五條第一項規定之施強暴之構成要件不符，公
      訴人認被告戊○○此部分涉有準強盜及妨害公務犯行，即有未洽。此外，復查
      無其他積極證據足認被告戊○○確有公訴人所指訴此部分為脫免逮捕而施強暴
      或妨害公務之犯行，惟公訴意旨認此部分與前揭論罪科刑之加重竊盜罪間有實
      質上一罪（指準強盜罪部分）或想像競合犯（指妨害公務部分）之裁判上一罪
      關係，爰不另為無罪之諭知。
據上論斷，應依刑事訴訟法第二百九十九條第一項前段、第三百條，刑法第二十八條
、第三百二十一條第一項第三款、第三十八條第一項第二款，判決如主文。
本案經檢察官丁○○到庭執行職務
中      華      民      國      九十三      年    五    月    二十四    日
                                臺灣臺中地方法院刑事第二庭
                                審判長法  官  張  智  雄
                                      法  官  柯  崑  輝
                                      法  官  莊  嘉  蕙
右正本證明與原本無異。
如不服本判決，應於送達後十日內向本院提出上訴狀（須附繕本），上訴於臺灣高等
法院臺中分院。
                                      書記官
中      華      民      國      九十三      年    五    月    二十四    日
附錄論罪科刑法條
刑法第三百二十條第一項
中華民國刑法第三百二十條
意圖為自己或第三人不法之所有，而竊取他人之動產者，為竊盜罪，處五年以下有期
徒刑、拘役或五百元以下罰金。
中華民國刑法第三百二十一條犯竊盜罪而有左列情形之一者，處六月以上、五年以下
有期徒刑：
三  攜帶兇器而犯之者。
前項之未遂犯罰之。
